臺灣高等法院民事判決
110年度上易字第65號
上  訴  人即  
附帶被上訴人  林嘉歆  
訴  訟代理人  黃暖琇律師
被  上訴人即  
附  帶上訴人  陳國鈐  
訴  訟代理人  呂瑞貞律師
複  代  理人  上官涵怡

上列當事人間請求解除契約等事件，上訴人對於中華民國109年1
0月12日臺灣桃園地方法院108年度重訴字第526號第一審判決提
起上訴，本院於111年8月3日言詞辯論終結，判決如下：
    主      文
原判決關於命林嘉歆給付超過新臺幣捌萬壹仟零肆拾肆元本息部
分，及該部分訴訟費用暨假執行之裁判，均廢棄。
上開廢棄部分，陳國鈐在第一審之訴及假執行之聲請均駁回。
林嘉歆其餘上訴駁回。
陳國鈐附帶上訴駁回。
關於廢棄改判部分，第一、二審訴訟費用由陳國鈐負擔；關於駁
回林嘉歆其餘上訴、陳國鈐附帶上訴部分之訴訟費用，由兩造各
自負擔。
    事實及理由
壹、程序方面：
    按被上訴人於言詞辯論終結前，得為附帶上訴。又按不變更訴訟標的，而補充或更正事實上或法律上之陳述者，非為訴之變更或追加。民事訴訟法第460條第1項前段、第256條分別定有明文。查，被上訴人即附帶上訴人陳國鈐（下稱陳國鈐）於言詞辯論終結前，就原審駁回其餘之訴部分，提起一部附帶上訴（於原審請求450萬元，經原審判准28萬8550元），請求命上訴人即附帶被上訴人林嘉歆（下稱林嘉歆）應再給付新臺幣（下同）34 萬2655元本息（於本院請求63萬1205元－原審判准28萬8550元＝34 萬2655元），合於上開規定。另因如附表一所示之房地（下稱系爭房地）已經其設定如附表二所示之抵押權（下稱系爭抵押權），遂就先位聲明併請求命林嘉歆於其塗銷系爭抵押權及移轉系爭房地所有權時，應給付其750 萬元（原審僅請求林嘉歆於其移轉系爭房地所有權時為給付），核屬補充及更正法律上陳述，應予准許。
貳、實體部分：　　
一、陳國鈐主張：伊於108 年4 月19日向林嘉歆購買系爭房地，
    價金750 萬元，兩造並簽訂不動產買賣契約（下稱系爭契約
    ）。嗣於同年9 月7 日，伊發現系爭房屋有廁所馬桶噴發污
    水及入口處牆面滲漏水之瑕疵（下合稱系爭瑕疵，個別逕稱
    噴發污水、滲漏水瑕疵），爰依民法第354 條、第359 條規
    定解除系爭契約，並依民法第259 條規定，請求林嘉歆返還
    買賣價金。若認伊解除契約顯失公平，則林嘉歆就系爭房屋
    應負瑕疵擔保責任，爰依民法359 條之規定，請求減少價金
    63萬1205元等語（於本院不再依民法第88條、第92條、第17
    9條規定，主張撤銷契約，見本院卷第594頁）。原審判命林
    嘉歆給付28萬8550元，及自108年11月16日起算之法定遲延
    利息。兩造均不服，林嘉歆提起上訴，陳國鈐提起一部附帶
    上訴。附帶上訴聲明：㈠原判決關於駁回後開第二項之訴部
    分，及該部分假執行之聲請暨訴訟費用之裁判，均廢棄。㈡⒈
    先位聲明：林嘉歆於伊塗銷系爭抵押權及移轉其系爭房地所
    有權時，應給付伊750 萬元，及自108年11月16日起至清償
    日止，按年息5％計算之利息。⒉備位聲明：林嘉歆應再給付
    伊34 萬2655元，及自108年11月16日起至清償日止，按年息
    5％計算之利息。㈢願供擔保請准宣告假執行。另為答辯聲明
    ：上訴駁回。
二、林嘉歆則以：系爭房地廁所馬桶噴發污水，係因污水管線或
    化糞池未清通致壓力不足，與入口處牆面滲漏水，均非系爭
    房屋結構性問題。伊交付系爭房地予陳國鈐時，既無存在結
    構性之瑕疵，即無滅失或減少其價值之瑕疵，陳國鈐自不得
    請求解除契約或減少價金。又前開污水管線或化糞池之定期
    疏通維護，為共用部分之設施維護事項，陳國鈐於買受系爭
    房地時，應知悉老舊房屋未與公共地下水道排水系統相連，
    須由大樓區分所有權人定期維護以確保排污暢通，是伊亦得
    依民法第355條第1項前段規定，免除擔保責任等語，資為抗
    辯。並上訴聲明：㈠原判決關於命伊給付部分，及該部分假
    執行之宣告暨訴訟費用之裁判，均廢棄；㈡上開廢棄部分，
    陳國鈐在第一審之訴及假執行之聲請均駁回。另為答辯聲明
    ：附帶上訴駁回。
三、查，陳國鈐主張於108 年4 月19日向林嘉歆購買系爭房地，
    價金750 萬元，於同年6 月5 日辦理所有權移轉登記，於同
    年月17日交付完竣。嗣陳國鈐發現系爭房地有系爭瑕疵，先
    後於同年9月10日、同年10月16日通知林嘉歆等情，有系爭
    契約、土地與建物登記謄本、照片、存證信函與回執在卷可
    稽（見原審卷第15-27、43-65、81-89頁），並為兩造所不
    爭執（見本院卷第42頁），堪信為真實。
四、陳國鈐主張系爭房地有系爭瑕疵，先位請求於其塗銷系爭抵
    押權及移轉系爭房地所有權予林嘉歆時，林嘉歆應返還價金
    750 萬元；備位請求減少價金63萬1205元等語。惟為林嘉歆
    所否認，並以前詞置辯。茲就兩造爭點，敘述如下：
　㈠系爭房屋於林嘉歆點交予陳國鈐時，有無系爭瑕疵？　　
　⒈系爭房屋經臺北市建築師公會鑑定，其結果為：⑴系爭房屋1 
    樓廁所馬桶排泄物逆流噴發污水損害，研判應是化糞池滿水
    或管路內異物，污水排流阻礙；樓上污水排放時，管內壓力
    大，致污水就近由馬桶逆流噴發出來。前述損害，建議污水
    管路及化糞池清通，排流通暢，避免污水阻塞逆流。或將1 
    樓廁所與2 樓以上之排污管分流，避免樓上污水排放匯流在
    1 樓，因排流阻礙，而致逆流。建議1 樓廁所獨立敷設排污
    管路直接排入化糞池。⑵1 樓前入口平台側牆邊滲漏水，經
    檢視與上項管路配管無關，係為原有留設之水龍頭卸除後所
    施作的管塞未鎖緊所致，應予固鎖檢修即可止漏修復等語（
    見原審卷第151-219 頁，下稱鑑定報告）。而該會於110年4
    月26日係函覆：有關1 樓廁所馬桶排泄物逆流及1 樓前入口
    平台側牆邊滲漏水，本會會勘時經雙方確認有如上事實。惟
    本會鑑定過程中尚無法確定上述事項分別之發生時間等語（
    見本院卷第401頁）。由上可知，系爭房屋確存有系爭瑕疵
    ，然無法確定系爭瑕疵發生時間。
　⒉又陳國鈐自承於交屋後尚未入住，但有定期前往察看，均未
    發現滲漏水或馬桶噴發污水等現象，嗣於交屋約3 個月後，
    系爭房屋始發生馬桶噴發污水及漏水狀況等語（見原審卷第
    5頁）。則觀之鑑定報告前開內容，認滲漏水瑕疵與管路配
    管無關，係為原有留設之水龍頭卸除後所施作之管塞未鎖緊
    所致；又馬桶污水逆流之瑕疵成因，乃為2 樓以上廁所污水
    管由管道間垂直鋪設至1樓，污水由立管垂直排放至1 樓樓
    板下方後轉彎橫向水平排流，經一轉折排放至側牆邊化糞池
    ，而因化糞池滿水或管內異物，排流阻礙，污水即就近馬桶
    逆流噴發所致（見原審卷第161頁）。則陳國鈐於購買系爭
    房屋後，並未發現滲漏水瑕疵，其就系爭房屋點交時已拆卸
    水龍頭致滲漏水乙情，並未舉證證明，無從認定系爭契約成
    立時即已存在滲漏水瑕疵。另於林嘉歆點交系爭房屋予陳國
    鈐時，污水雖尚未噴發，然噴發污水瑕疵既係因系爭房屋污
    水管之鋪設問題所致，堪認於系爭契約成立前應即存在此瑕
    疵。
　⒊林嘉歆辯稱：陳國鈐於買受系爭房地時，應知悉老舊房屋未與公共地下水道排水系統相連，須由大樓區分所有權人定期維護以確保排污暢通，是伊得依民法第355條第1項前段規定，免除擔保責任云云。查，林嘉歆點交系爭房屋予陳國鈐時，污水雖尚未噴發，然噴發污水瑕疵係因系爭房屋污水管之鋪設問題所致，既如前述，則陳國鈐自無從立即察覺噴發污水瑕疵。且系爭契約之現況說明書「排水系統是否正常（排水管及馬桶管是否暢通）」欄位，係勾選「是」（見原審卷第28頁），陳國鈐信此說明，於系爭房屋點交時不知有噴發污水瑕疵，尚屬合理。故林嘉歆辯稱陳國鈐知悉上情，伊得免除瑕疵擔保責任云云，洵非可採。　　　
　⒋綜上，系爭契約成立時，系爭房屋存在噴發污水之瑕疵，林
    嘉歆就此應負瑕疵擔保責任。另就滲漏水之瑕疵，陳國鈐無
    法證明於系爭契約成立時已存在，林嘉歆就此不負瑕疵擔保
    責任。　
　㈡陳國鈐先位依民法第354 條、第359 條規定解除系爭契約，
    並依民法第259 條規定，請求林嘉歆返還買賣價金，並無理
    由：
　⒈按物之出賣人對於買受人，應擔保其物依第373 條之規定危
    險移轉於買受人時無滅失或減少其價值之瑕疵，亦無滅失 
    或減少其通常效用或契約預定效用之瑕疵。但減少之程度，
    無關重要者，不得視為瑕疵，民法第354 條第1 項定有明文
    。又買賣因物有瑕疵，而出賣人依前5 條之規定，應負擔保
    之責者，買受人得解除其契約或請求減少其價金。但依情形
    ，解除契約顯失公平者，買受人僅得請求減少價金，民法第
    359 條亦有明文。　
　⒉查，系爭契約成立時，系爭房屋存在噴發污水瑕疵，已如前
    述。而鑑定報告記載：系爭房屋之噴發污水瑕疵，係因其污
    水管鋪設問題所致，並非主結構有何問題，其修復方法僅需
    新做1 樓廁所污水管，獨立配管裝接主化糞池，並抽清化糞
    池糞水，若修復後，不影響系爭房屋價值等語（見原審卷第
    161頁）。本院囑託安信不動產估價師事務所估價，其報告
    書亦記載：鑑定報告記載噴發污水瑕疵情形，於修繕完畢或
    進行定期疏通後，應不致有交易價值減損等語（下稱估價報
    告，見外放之該報告第4頁）。由上以觀，噴發污水瑕疵情
    形，於修繕完畢或進行定期疏通後，將不致造成交易價值減
    損，堪認系爭房屋之噴發污水瑕疵，尚非重大，依上揭規定
    ，陳國鈐主張解除系爭契約，顯失公平，不應准許。
　⒊綜上，陳國鈐先位主張依民法第354 條、第359 條規定解除
    系爭契約，顯失公平，故其依民法第259 條規定，請求林嘉
    歆於其塗銷系爭抵押權及移轉系爭房地所有權時，應給付其
    750 萬元，即非正當。　　
　㈢陳國鈐備位依民法359 條之規定，請求減少價金63萬1205元
    ，有無理由?　　
　⒈陳國鈐主張如不能解除契約，則依民法第359 條但書之規定
    ，請求減少價金等語。查，系爭房屋於契約成立時，既存在
    噴發污水瑕疵，則陳國鈐據此主張減少價金，依上規定，洵
    屬有據。
　⒉又估價報告之評估記載：⑴噴發污水瑕疵情形，於修繕完畢或
    進行定期疏通後，應不致有交易價值減損；⑵如未能依鑑定
    報告方式修繕，無法將1、2樓以上排污管分流，但可進行排
    水管路及化糞池清通，會有交易價值減損情形，減損數額為
    8萬1044元；⑶如未能依鑑定報告方式修繕，無法將1、2樓以
    上排污管分流，亦無法進行排水管路及化糞池清通，會有交
    易價值減損情形，減損數額為63萬1205元等語（見估價報告
    第4頁）。而系爭房屋並無管委會，為林嘉歆所不爭執（見
    本院卷第596頁），依陳國鈐詢問大樓其他住戶意見，多數
    並不同意施作1、2樓以上排污管分流工程，有住戶意見意見
    書暨回執足稽（見本院卷第411-451頁），陳國鈐主張其無
    法將1、2樓以上排污管分流，固非無憑。然陳國鈐雖無法將
    1、2樓以上排污管分流，仍得進行排水管路及化糞池清通（
    見本院卷第596頁），且此部分屬共有物之簡易修繕及保存
    行為，本得由其單獨為之（民法第820條第5項規定參照）。
    本院審酌估價報告內容，認定系爭房屋存在噴發污水之瑕疵
    ，已造成交易價值減損情形，且其減損數額應為8萬1044元
    ；至陳國鈐逾此所為之請求，則非正當。
五、從而，陳國鈐依民法359 條之規定，請求林嘉歆給付8萬104
    4元，及自起訴狀繕本送達翌日即108年11月16日（見原審卷
    第99頁）起至清償日止，按年息5%計算之利息，應予准許；
    逾此範圍之請求，不應准許。原審就逾上開應准許部分（即
    命林嘉歆給付逾8萬1044元本息部分），為林嘉歆敗訴之判
    決，尚有未洽，其上訴意旨指摘原判決關此部分不當，求予
    廢棄改判，為有理由，爰由本院廢棄改判如主文第二項所示
    。原審就上開不應准許部分，駁回陳國鈐之請求，及就上開
    應准許部分，為林嘉歆敗訴之判決，均無不合。林嘉歆、陳
    國鈐就其敗訴部分分別上訴、附帶上訴，指摘原判決不利己
    之部分不當，求予廢棄改判，為無理由，均應駁回。　　
六、本件事證已臻明確，兩造其餘之攻擊或防禦方法及所用之證
    據，經本院斟酌後，認為均不足以影響本判決之結果，爰不
    逐一論列，附此敘明。　　
七、據上論結，本件林嘉歆上訴為一部有理由、一部無理由；陳
    國鈐附帶上訴無理由，爰判決如主文。
中　　華　　民　　國　　111 　年　　8 　　月　　31　　日
                  民事第五庭  
                      審判長法  官  賴劍毅
                            法  官  陳君鳳
                            法  官  邱靜琪
正本係照原本作成。
上訴人不得上訴。
被上訴人如不服本判決，應於收受送達後20日內向本院提出上訴
書狀，其未表明上訴理由者，應於提出上訴後20日內向本院補提
理由書狀（均須按他造當事人之人數附繕本）上訴時應提出委任
律師或具有律師資格之人之委任狀；委任有律師資格者，另應附
具律師資格證書及釋明委任人與受任人有民事訴訟法第466 條之
1第1項但書或第2項所定關係之釋明文書影本。如委任律師提起
上訴者，應一併繳納上訴審裁判費。
中　　華　　民　　國　　111 　年　　9 　　月　　1 　　日

                            書記官  張淨卿 

附表一
土地           編號 土地坐落     面積 (平方公尺)   權利範圍 備考  縣市 鄉鎮市區 段 地號 地目      1 ○○市 ○○區 ○○段 OOO 建 78   21分之1  2 同上   同上    同上 OOO 建 82   21分之1  3 同上   同上    同上 OOO 建 206   21分之1  4 同上   同上    同上 OOO 建 68   21分之1  房屋           編號 建號 建物門牌(○○市○○區○○○  ○） 基地坐落 （○○市○    ○區○○    ○） 建築式樣主要建築材料及房屋層數 建物面積(平方公尺)    權利範圍 備考      層次 總面積 層次面積 附屬建物用途及面積   1 OOO  OOO號 OOO地號 7層鋼筋混凝土造 1 74.67 74.67 無 全部  2 OOO  OOO號等公共設施 OOO、OOO、OOO、OOO地號 同上 共同使用部分 482.33 共同使用部分 無 21分之1  


附表二
編號 設定義務人 擔保範圍（○○市○○區○ ○段） 設定權利範圍 登記日期 字號 登記權利人 擔保債權總金額（新臺幣） 債權額比例 備註 1 陳國鈐 OOO地號 21分之1    108年6月6日      壢登字第 112110號      渣打國際商業銀行股份有限公司       240萬元       全部     2 同上 OOO地號 21分之1       3 同上 OOO地號 21分之1       4 同上 OOO地號 21分之1       5 同上 OOO建號 全部